【裁判字號】    88,易,2545
【裁判日期】    890128
【裁判案由】    違反公司法
【裁判全文】
臺灣臺北地方法院刑事判決              八十八年度易字第二五四五號
    公  訴  人  臺灣臺北地方法院檢察署檢察官
    被      告  甲○○
    選任辯護人  林德銘律師
右列被告因違反公司法案件，經檢察官提起公訴（八十八年度偵字第一○六九號），
本院判決如左：
    主      文
甲○○共同公司負責人，公司應收之股款，股東並未實際繳納，而以申請文件表明收
足，處拘役參拾日。緩刑貳年。
    事      實
一、甲○○於民國八十二年二月間欲成立記聖有限公司（下稱記聖公司，原址設台北
    市○○○路○段四號十樓之二，後遷至台北市○○○路三六○之二號十樓十六室
    ，現已解散），並擔任負責人。其於八十二年二月間向台北市政府建設局申請辦
    理公司申請設立資本新台幣（下同）五百萬元登記時，明知該公司股東間並未實
    際繳納股款，竟先於八十二年二月二十日以向開明工商顧問有限公司（下稱開明
    公司）負責人賴德彥（業經本院另案判決）借款方式，存入其於前一日在台新國
    際商業銀行營業部開戶之記聖公司籌備處帳戶中，而取得該銀行之存款證明，並
    以申請文件表明收足股款後，向台北市政府建設廳辦理設立登記，隨即於同年三
    月二日提款返還賴德彥。
二、案經法務部調查局北部地區機動工作組移送台灣台北地方法院檢察署檢察官偵查
    起訴。
    理      由
一、訊據被告甲○○固坦承係記聖公司負責人不諱，但否認有上開犯行，辯稱：伊有
    實收資本五百萬元，並有告知開明公司此事實，且已陸續購置公司之生財器具及
    相關設備，請其依法律規定代為辦理公司登記事宜，伊不知開明公司竟以此非法
    方法代為辦理公司登記云云。經查，被告籌備成立之記聖公司係以存款證明之方
    式，於八十二年二月二十一日取得會計師之資本收足簽證，而以申請文件表明收
    足股款，有記聖公司登記資料附卷可稽，而被告所提出之收足資本之銀行存款證
    明及公司支出清冊，均係記聖公司成立登記後之紀錄，顯難作為有利之證明，又
    被告復無法提供確實之開明公司承辦人員之姓名、住所以供本院傳喚查證，空言
    辯稱係承辦人員之自做主張云云，顯不足採。綜上所述，被告所辯無非卸責之詞
    ，均諉無可採，本件事證至臻明確，被告聲請傳喚有利害關係之證人王淑媛、李
    思貝，核無必要，從而其犯行堪以認定。
二、核被告所為，係犯公司法第九條第三項之罪。被告為有公司負責人身分之人與無
    身分關係之賴德彥，彼此間有犯意之聯絡及行為之分擔，為共同正犯。查公司法
    第九條第三項之法定刑雖於八十六年六月二十七日經修正公布施行，但僅將罰金
    刑部分，由銀元二萬元修正為新台幣六萬元，其餘法定刑並未變更，是並無不利
    於被告之情事，依法應適用修正後之規定。爰審酌被告並無不佳之素行、犯罪之
    動機、目的、手段、所生之危害、犯罪後之態度等一切情狀，茲量處如主文所示
    之刑。查被告未曾受有期徒刑以上刑之宣告，有台灣高等法院檢察署刑案紀錄簡
    覆表在卷可按，本院認其經此教訓，當知警惕，而無再犯之虞，所宣告之刑以暫
    不執行為適當，併予宣告緩刑二年，以啟自新。
據上論斷，應依刑事訴訟法第二百九十九條第一項前段，公司法第九條第三項，刑法
第十一條前段、第二十八條、第三十一條第一項、第七十四條第一款、第二條第一項
前段，判決如主文。
本案經檢察官許永欽到庭執行職務
中    華    民    國      八十九      年       一      月     二十八    日
                                      臺灣臺北地方法院刑事第四庭
                                          法  官  侯  水  深
右正本證明與原本無異。
如不服本判決，應於判決送達後十日內，向本院提出上訴狀。
                                          書記官  陳  彥  蕖
中    華    民    國      八十九      年       一      月     二十九    日
附錄本案論罪科刑法條全文
公司法第九條
公司設立登記後，如發現其設立登記或其他登記事項，有違法情事時，公司負責人各
處一年以下有期徒刑、拘役或科或併科六萬元以下罰金。
公司負責人對於前項登記事項，為虛偽之記載者，依刑法或特別刑法有關規定處罰。
公司應收之股款，股東並未實際繳納，而以申請文件表明收足，或股東雖已繳納而登
記後將股款發還股東，或任由股東收回者，公司負責人各處五年以下有期徒刑、拘役
或科或併科六萬元以下罰金。


司法院資訊處製作；財團法人民間司法改革基金會備份。
